【裁判字號】    89,交聲,126
【裁判日期】    900429
【裁判案由】    聲明異議
【裁判全文】
臺灣高雄地方法院刑事裁定                        八十九年度交聲字第一二六號
    原處分機關  交通部公路局高雄區監理所旗山監理站
    受處分人即  甲○○
    異  議  人
右列受處分人因違反道路交通管理處罰條例案件，對於交通部公路局旗山監理站於八
十九年八月二十一日所為之處分（原處分：旗監違字第駕裁八五—0000000號
）聲明異議，本院裁定如左：
    主  文
異議駁回。
    理  由
一、聲明異議意旨係以：爰違反道路交通管理處罰條例第六十條第二項第三款規定，
    係處一百元以上四百元以下之罰鍰（七十五年五月一日公佈），至八十八年四月
    二十一日又修正為處新台幣九百元以上一千八百元以下，裁決機關未依行為時之
    舊法從輕裁處，反而違法用新法，從重裁處新台幣一千八百元，顯與不追溯既往
    之法理原則相違背。聲請人三年來所累積之違規案件，不外乎超速與超越停止線
    ，被照相後，逕行告發，均違反道路交通管理處罰條例之處罰範圍，監理站竟把
    老百姓當刀上肉，均從重裁處，該條例亦是惡法，僅憑一張不能證明事實之汽車
    相片，即逕行從重處罰亦有違程序正義。且本件裁決機關依據逕行舉發而逕行裁
    決，顯違反刑事訴訟法之法定程序外，亦違反道路交通管理處罰條例第七條及同
    條之一之規定，故本件裁處程序，顯係違法。又紅燈超越停止線即被感應照相，
    而當闖紅燈處罰，但二者間有甚大差異，聲請人自認有超越停止線被照相，但絕
    無闖紅燈之事實，且綠燈時車輛眾多穿越，紅燈之車輛有豈能闖過？至於超速方
    面，如小港沿海路路段或南二高旗山段，限速四十公里或六十公里不等，顯有違
    交通秩序之公信力，該速限不知依何法令、標準制訂，是否具有合法性或公信力
    外，有時在行車中，多車並行，乙車超速又超車，感應照相時且照到甲車，而遭
    告發，因此監理站僅憑一張不能確定事實之汽車相片，遽而認定，逕行從重裁處
    ，顯有不當，聲請人自認並無超速之情云云。
二、原處分機關裁決意旨係以：異議人即受處分人甲○○於民國八十六年九月十九日
    二十時許，駕駛車號ＶＱ─九八三六號自用小客車，行經高雄市○○路及孔鳳路
    路口時設有燈光號誌管制之交岔路口，於遇紅燈時超越停止線臨時停車，經設置
    之自動感應照相器拍得其違規之相片後，為高雄市政府警察局交通大隊逕行舉發
    小組依法逕行舉發，填製（８６）高市警刑交相字第○0000000號高雄市
    政府舉發違反道路交通管理事件通知單予以舉發，因異議人不依指定日期到案，
    原處分機關乃依法逕行裁處異議人罰鍰新台幣一千八百元，並記違規點數一點。
三、按白實線設置於路口者，作為停止線；而停止線，用以指示行駛車輛停止之界限
    ，車輛停止時，其前懸部分不得伸越該線，道路交通標誌標線設置規則第一百四
    十九條第一項第一款第三目及第一百七十條第一項分別定有明文規定。復按汽車
    駕駛人，駕駛汽車不遵守道路交通標線之指示者，處新台幣九百元以上一千八百
    元以下罰鍰，並予記違規點數一點，道路交通管理處罰條例第六十條第二項第三
    款及第六十三條第一項第一款分別定有明文。又汽車違反道路交通管理事件係以
    科學儀器取得違規證據資料，足資認定其違規事實者，當場不能或不宜攔截掣單
    舉發者，得逕行舉發之，此於違反道路交通管理事件統一裁罰標準及處理細則第
    二十三條第一項第五款亦規定甚明。即為加強道路交通之管理，維護交通秩序，
    確保交通安全，執行管理單位得依勤務內容當場舉發或依民眾檢舉後，經查證屬
    實後舉發，以及於不能或不宜攔截掣單舉發時，得逕行舉發之，是舉發單位得於
    交通紊亂、車流量大或違規或肇事情形頻繁之處為定點設置適當之科學儀器（如
    攝影機、照相機等），或排定交通員警進行舉發，以達前開維護交通之秩序與安
    全之行政目的。
四、經查：
  （一）異議人即受處分人甲○○確有於八十六年九月十九日二十時許，駕駛車號Ｖ
        Ｑ─九八三六號自用小客車，行經高鳳路與孔鳳路路口遇紅燈而停車時，車
        身約有三分之二處逾越該路段所設置之停止線之事實，業據異議人於本院調
        查時自承不諱（見本院八十九年十一月二十九日訊問筆錄），並參以交通部
        公路局高雄區間里所旗山監理站於八十九年十一月十六日，以八九高監旗字
        第八九一四四八一號函所檢送之前開車號之違規相片二幀所呈：車號ＶＱ─
        九八三六號自用小客車係後車輪處壓在停止線上，且右側另停一台機車，車
        上載有二人，前面騎士將左腳跨在地上，亦正等待紅綠燈，是異議人於停車
        時前懸部分顯已超越停止線停車之事實堪以認定。又異議人於八十九年十一
        月二十一日所提出之答辯狀中提出其所駕駛之車輛另有超速違規之相片及舉
        發違反道路交通管理事件通知單各一份，有關異議人質疑違規地點所設之限
        速標誌是否具有合法性等疑問，與本件交通違規成立與否之認定無涉，併此
        敘明。
  （二）復按道路交通管理處罰條例於民國五十七年制定公布後，歷經數次之修定，
        於八十六年一月二十二日總統令修正公布第六十條等條文，至今該條條文並
        未另經修定，該條規定之內容已於前載明，觀諸異議人違規之時間係（西元
        ）一九九七年（即民國八十六年）九月十九日，即異議人之違規行為顯係在
        法令公佈施行後，當應是用修正後之相關法令，異議人所稱應適用民國七十
        五年五月二十一日總統令修正公布之舊法，顯有誤會。而道路交通管理處罰
        條例另就汽車駕駛人，行經有燈光號誌管制之交岔路口闖紅燈時，另有處罰
        之規定，與前開不遵守道路交通標線之規定不同，異議人稱遭認定闖紅燈，
        亦有誤會。又道路交通管理處罰條例對於違反該條例之行為定有各項行政罰
        。同條例第九條第一項規定應受罰鍰處罰之行為人接獲違反道路交通管理事
        件通知單後，得於十五日內逕依各該條款罰鍰最低額，自動繳納結案。依同
        條例第九十二條授權訂定之違反道路交通管理事件統一裁罰標準及處理細則
        第四十一條第一項及第四十八條第一項僅係就上開意旨為具體細節之規定，
        並未逾越母法之授權，與法律保留原則亦無違背，至上開細則第四十一條第
        二項規定，行為人逾指定應到案日期後到案，另同細則第四十四條第一項規
        定，違反道路交通管理事件行為人未依規定自動繳納罰鍰，或未依規定到案
        聽候裁決者，處罰機關即一律依標準表規定之金額處以罰鍰，此屬法律授權
        主管機關就裁罰事宜所訂定之裁量基準，其罰鍰之額度並未逾越法律明定得
        裁罰之上限，且寓有避免各行政機關於相同事件恣意為不同裁罰之功能，亦
        非法所不許。上開細則，於憲法保障人民財產權之意旨並無牴觸，此為八十
        九年七月二十七日公布之大法官會議釋字第五一一號著有解釋，該解釋明文
        表示違反道路交通管理事件統一裁罰標準及處理細則第四十四條第一項規定
        之目的，旨在「法律授權主管機關就裁罰事宜所訂定之裁量基準，且寓有避
        免各行政機關於相同事件恣意為不同裁罰之功能」，是異議人所稱該條例係
        惡法云云，所認亦有誤會。
五、綜上，原處分機關依據違反道路交通管理處罰條例第六十條第二項第三款之規定
    ，而為裁處，並無不當。本件異議人違規事實明確，其異議為無理由，應予駁回
    。
據上論斷，應依道路交通案件處理辦法第十九條，裁定如主文。
中      華      民      國      九十      年      四    月    二十九    日
                        臺灣高雄地方法院交通法庭
                            法  官   程克琳
右正本證明與原本無異。
如不服本裁定，應於裁定送達後五日內，向本院提出抗告狀。
                            書記官    梁瑜玲
中      華      民      國      九十      年      四    月    二十九    日


司法院資訊處製作；財團法人民間司法改革基金會備份。
